臺灣桃園地方法院刑事裁定
　　　　　　　　　　　　　　　　　　110年度聲字第3737號
聲  請  人
即  被  告  鄭名凡


上列聲請人即被告因妨害公務案件（本院110 年度簡上字第478
號），聲請法官迴避，本院裁定如下：
    主  文
聲請駁回。
    理  由
一、聲請意旨略以：
  ㈠聲請人即被告鄭名凡（下稱聲請人）對於本院110年度桃簡字
    第1118號妨害公務案件於法定期間內提起上訴後，聲請人為
    獲悉原審卷證資料內容以提出上訴理由，故向承審法官蔡旻
    穎（下稱承審法官）聲請檢閱原審法院卷證。然承審法官對
    聲請人於民國110年11月17日經傳喚進行準備程序前，曾聲
    請檢閱原審法院卷證內容之聲請未予准許，明顯違反刑事訴
    訟法第33條第3項前段規定；且承審法官未以裁定敘明駁回
    理由，聲請人無從對之提起抗告，影響聲請人之司法防禦及
    救濟權益。
  ㈡聲請人前經具狀聲請移轉管轄，將案件移轉至臺灣高等法院
    審理，然承審法官未准許上開移轉管轄之聲請，亦未以裁定
    敘明否准理由，聲請人無從提起抗告，影響聲請人於不同法
    院審理之審級利益，牴觸刑事訴訟法關於上訴第二審法院之
    相關規定，且情節重大。
  ㈢承審法官未裁定准許聲請人聲請選任公設辯護人，牴觸憲法
    第16條及法律扶助法第2條規定。
  ㈣110年11月17日下午4時15分準備程序時，就聲請人當面口述
    聲請法官迴避事由及內容未予詳載於筆錄，且就聲請人當面
    口述聲明異議及爭執事項亦未記載於筆錄，僅摘要簡略記載
    ，且誤植非屬現況事實之無關內容，亦非屬聲請人本意，卻
    命聲請人簽署姓名，承審法官顯然偏頗且無法克進法官職務
    。
  ㈤綜上足認承審法官未依刑事訴訟法之相關規定審理案件，侵
    害聲請人合法檢閱卷證之權利，亦阻卻聲請人上訴臺灣高等
    法院審理上訴案件之權利，足認其執行職務有偏頗之虞，且
    本案應由臺灣高等法院審理，爰依法聲請承審法官及其合議
    法官均應迴避等語。
二、按刑事訴訟法第18條規定：「當事人遇有下列情形之一者，
    得聲請法官迴避：一、法官有前條情形而不自行迴避者。二
    、法官有前條以外情形，足認其執行職務有偏頗之虞者。」
    刑事訴訟法第18條第2款所稱「足認其執行職務有偏頗之虞
    者」，係指法官與訴訟關係人具有故舊、恩怨等關係，其審
    判恐有不公平而言，一般係以通常的人所具有的客觀、合理
    觀點，對於該承辦法官是否能為公平的裁判，足以產生懷疑
    ，作為判斷標準，而非僅依當事人片面、主觀作判斷，具體
    而言，若僅以己意揣測，或對法官訊問方式不滿，尚不得據
    為聲請迴避的理由。至於訴訟上的指揮，乃專屬於法院的職
    權，當事人的主張、聲請，祇供法院判斷參考，不生法院不
    採納其主張或否准其聲請，即謂有偏頗之虞，並進而以此憑
    為聲請法官迴避的依據（最高法院107年度台抗字第87號裁
    定意旨可資參照）。
三、經查：
  ㈠聲請人因涉嫌妨害公務等案件，經檢察官以110年度偵字第14
    889號向本院聲請以簡易判決處刑，經本院以110年度桃簡字
    第1118號判決聲請人犯強暴公然侮辱罪，處拘役25日，如易
    科罰金，以新臺幣壹仟元折算壹日在案後，嗣聲請人不服提
    起上訴，經本院以110年度簡上字第478號審理（下稱本案）
    ，並由承審法官及其合議庭法官承辦。而承審法官及其合議
    庭法官就本案並無刑事訴訟法第17條各款法定應自行迴避之
    情形，此業經本院調閱上開案件卷宗確認無訛，先予敘明。
  ㈡聲請人雖執前詞聲請承審法官及其合議庭法官全數迴避。然
    經本院調閱110年度簡上字第478號全案卷宗，可知：
  ⒈聲請人於110年10月15日曾具狀向本院聲請付與「聲請人向原
    審聲請開庭書狀內容」卷證影本，經承審法官批示「准予預
    納費用後，付與聲請範圍之卷宗影本」，聲請人復已繳納相
    關費用，並於同年10月21日上午10至45分至本院領取前述卷
    證影本等情，有110年10月15日刑事聲請付與卷證影本狀、
    本院自行繳納款項收據附卷可證（見本院110年度簡上字第4
    78號卷【下稱簡上卷】第177至180頁）。
  ⒉嗣聲請人於110年10月22日具狀向本院聲請移轉管轄，請求將
    本案移轉至臺灣高等法院審理等語，經承審法官於同年10月
    25日收狀後，批示「附卷，影本送檢」等情，有聲請移轉管
    轄狀在卷可按（見簡上卷第189頁）。
  ⒊聲請人再於同年10月25日向本院聲請檢閱本案110年度桃交簡
    字第1118號卷之全部卷證，經承審法官批示「被告前已聲請
    交付卷宗影本，此次另聲請付予卷證影本之範圍倘與前次重
    覆，即不重為付予。倘未重複，則准予預納費用後，付予卷
    宗及證物影本。至被告請求『目視』檢閱卷宗，則於法不合，
    不予准許」等語。後聲請人曾於同年11月16日自行來電稱閱
    卷為其權利，若否准請做成裁定令當事人知悉；而聲請移轉
    管轄部分，不論是否准駁，亦請做成裁定令當事人知悉，並
    於書記官詢問是否到院領取其先前聲請付予之卷證影本時，
    稱其不願到院領取，因其就是要看卷宗正本等情，有刑事聲
    請檢閱卷證狀、本院辦理刑事案件電話查詢紀錄表等可憑（
    見簡上卷第207頁、第249至251頁）。
  ⒋聲請人於110年10月26日以其不諳法律且無資力為由，具狀向
    本院聲請指定公設辯護人，經承審法官於同年28日收狀後，
    批示「函詢桃園市政府社會局，確認被告是否為登記有案之
    低收入戶、中低收入戶」等語，並經發函桃園市社會局確認
    聲請人之是否具有上開身分，經桃園市社會局於110年11月1
    1日以桃社助字第1100097540號函覆稱「聲請人未具有本市
    低收入戶或中低收入戶資格」等語，有刑事聲請指定公設辯
    護人狀、上開函文在卷可佐（見簡上卷第211頁、第237頁）
    。
  ㈢是依上開經過可知：
  ⒈承審法官就聲請人聲請付予卷證影本部分，已准予聲請人預
    納費用後付予卷證影本。另就被告聲請檢閱卷證部分，雖未
    予准許，然已說明其不予准許之理由，此屬承審法官針對本
    案程序事項所為之決定，屬其訴訟指揮之一環，尚難僅以其
    不准許聲請人檢閱卷證乙節，即認其執行職務有所偏頗。又
    承審法官雖尚未就其限制聲請人檢閱卷證部分，做成正式書
    面裁定送達聲請人，而與刑事訴訟閱卷規則第22條第4項「
    前二項不許可、命補正或限制及其理由，應以裁定送達被告
    」之規定固有未合，然此書面裁定非不得事後補正。又此不
    予聲請人檢閱卷證之裁定，非屬刑事訴訟法第224條第2項所
    指應當庭宣示之裁定；而非當庭所為之裁定，無須宣示，應
    以其正本最先送達於當事人、代理人、辯護人及其他受裁定
    人之時，對外發生效力，至各當事人各於何時收受裁定，僅
    係影響其得提起抗告之法定期間（最高法院107年度台非字
    第37號判決意旨參照）。是依前揭說明，上開不予准許聲請
    人檢閱卷證之裁定於做成書面裁定並送達於聲請人後，方開
    始起算抗告救濟期間，是聲請人日後收受書面裁定即有就該
    裁定提起抗告救濟之機會，自難以承審法官尚未製作書面裁
    定送達予聲請人，逕認其執行職務有何偏頗之處。
  ⒉就聲請人聲請移轉管轄部分，卷內尚未見承審法官及其合議
    庭做出准駁與否之決定，而無聲請人所稱駁回移轉管轄聲請
    之情事。且承審法官亦於本院110年11月17日報到單上批示
    略以：因被告已於開庭前遞狀聲請法官迴避，故「聲請移轉
    管轄」案待「聲請法官迴避」案處理後再行核辦等語，益見
    承審法官及其合議庭尚未就聲請移轉管轄乙節做成准駁與否
    之決定，是聲請人認承審法官已駁回其移轉管轄之聲請，且
    未做成書面裁定等語，容有誤會。
  ⒊另就聲請人聲請指定公設辯護人乙節。按有下列情形之一，
    於審判中未經選任辯護人者，審判長應指定公設辯護人或律
    師為被告辯護：五、被告為低收入戶或中低收入戶而聲請指
    定者。刑事訴訟法第31條第1項第5款已定有明文。是如被告
    以低收入戶、中低收入戶為由，向法院聲請指定公設辯護人
    或律師，自以具有上開「低收入戶、中低收入戶」資格之人
    始合於前述法律規範。而承審法官於收受聲請人提出指定公
    設辯護人之聲請時，即已函詢相關單位確認聲請人是否具有
    低收入戶、中低收入戶身分，經前述社會局函覆聲請人不具
    上開身分。則承審法官因而未予指定公設辯護人，於法無違
    誤，難謂承審法官執行職務有何偏頗之情事。
  ㈣就聲請人認110年11月17日準備程序當日，承審法官未如實記
    載筆錄乙節：
　⒈觀諸本案卷內所附之該日開庭筆錄內容（見簡上卷第255至25
    6頁），就聲請人所為陳述部分係記載「被告起稱：按照刑
    事訴訟法第18條第2款規定，法官有前條以外情形，足認其
    執行職務有偏頗之虞者，當事人得聲請法官迴避，次按刑事
    訴訟法第19條第2條規定，前條第2款情形，如當事人已就該
    案件陳述或聲明後，不得聲請法官迴避。但聲請迴避之原因
    發生在後或知悉在後者，不在此限，其餘意見詳如今日到院
    收文處遞狀提起之刑事提起刑事訴訟上訴案件準備程序聲請
    合議庭法官迴避理由狀，我有聲請法官迴避」等語。
　⒉而經勘驗當日開庭之錄音光碟，可見聲請人於承審法院依法
    進行人別訊問、權利告知之程序後，隨即陳述聲請法官迴避
    之理由，所陳內容與其於110年11月17日所提出「刑事訴訟
    上訴案件準備程序聲請合議庭法官迴避理由狀」內之內容相
    同，經承審法官詢問聲請人是否同意於筆錄中就此部分記載
    「詳如書狀所載」，經聲請人表示「可以」後；承審法官復
    與聲請人再次確認聲請迴避事由是否均如同書狀所載，經聲
    請人為肯定之回應後，聲請人即主動詢問先前聲請檢閱卷宗
    之事，經承審法官向聲請人說明其有准予聲請人預納費用後
    付予卷證影本，並認檢閱卷宗於法不合故未予准許，另一併
    向聲請人說明簡易案件上訴管轄法院之相關規定，及向聲請
    人提及已有向相關單位確認聲請人是否具有中低收入戶、低
    收入戶之資格等情，期間聲請人有就其所認知之相關法律規
    定向承審法官提出意見並為爭執，後經承審法官告知聲請人
    本案既已聲請法官迴避，不宜再進行程序，而請聲請人於筆
    錄上簽名後即可離去，並諭知「請回」。其後聲請人認筆錄
    之內容記載有誤，承審法官遂依聲請人之意思修改筆錄內容
    後重印；聲請人又稱本案程序錯誤，不應該是「簡上」案件
    ，其不應至本院開準備程序等語，經承審法官解釋本案係檢
    察官聲請簡易判決處刑，且聲請人既已聲請法官迴避，視後
    續狀況再為處理，並請聲請人確認筆錄內容後簽名；聲請人
    復陳稱承審法官就聲請移轉管轄部分未作成裁定，其無從救
    濟，承審法官仍請被告儘速確認筆錄內容，因後面尚有庭期
    ；後聲請人又再次就檢閱卷宗、聲請移轉管轄之部分表達己
    意，並稱其是對合議庭3位法官均聲請迴避；經承審法官再
    次請聲請人確認筆錄內容，聲請人即就筆錄內容提出意見，
    承審法官再依聲請人之意見修改後重行印製筆錄，但聲請人
    隨後表示拒絕簽名，經承審法官表示拒簽即無庸簽名等情，
    有本院勘驗筆錄附卷可佐。
　⒊是經對照前開勘驗筆錄及開庭筆錄內容，可知聲請人當日開
    庭以口述方式所陳之聲請迴避理由，與其所提出之書狀內容
    相同，經承審法官詢問聲請人意見後而於筆錄內簡要記載「
    詳如書狀所載」等語，故開庭筆錄上記載「詳如今日到院收
    文處遞狀提起之刑事提起刑事訴訟上訴案件準備程序聲請合
    議庭法官迴避理由狀」等詞，乃經聲請人之同意，尚難認承
    審法官此部分執行職務有何偏頗之情。另聲請人稱開庭筆錄
    未記載其口述聲明異議及爭執事項等語，然依前揭勘驗結果
    所示，聲請人仍係就其聲請法官迴避之事由表示意見、陳述
    主張並為爭執，且與其書狀內容所述之理由、內容一致，並
    未逸脫聲請法官迴避事由之範疇，僅係就相同事由再次爭執
    、表示意見，且於承審法官已諭知「請回」而示意開庭完畢
    後仍持續為之。則此部分意見、爭執既與聲請人提出之書狀
    內容相同，且部分更係發生於承審法官諭知開庭完畢後，已
    非屬開庭進行中所發生之事，是承審法官雖未就上開爭執情
    節予以逐一記載，亦難執為認定承審法官執行職務有所偏頗
    之充分事證。
　⒋況承審法官已數度按照聲請人之意為筆錄內容之修改，未有
    記載內容違反聲請人意思之情事；而承審法官請聲請人確認
    筆錄後簽名之舉動，係依法律規定行之，且於聲請人表示拒
    絕簽名後亦未強迫為之，此部分均於法無違，難認有聲請人
    所指執行職務有偏頗之虞一情。　　
  ㈤至聲請人主張本案原審不應以簡易判決處刑為之，第二審管
    轄法院亦應非本院乙節。然按檢察官審酌案件情節，認為宜
    以簡易判決處刑者，應即以書面為聲請；對於簡易判決有不
    服者，得上訴於管轄之第二審地方法院合議庭。刑事訴訟法
    第451條第1項、第455條之1第1項分別定有明文。是依上開
    規定可知，檢察官聲請簡易判決處刑之案件經一審法院判決
    後，當事人若就該判決有所不符，係上訴至第二審之地方法
    院合議庭。而本案係檢察官依刑事訴訟法第451條第1項向本
    院聲請以簡易判決處刑，經本院以110年度桃簡字第1118號
    判決後，聲請人不服而提起上訴等情，均如前述。揆諸上開
    法律規定，聲請人對原判決不服即係上訴至本院第二審合議
    庭，並由本院第二審合議庭管轄，此係根據前述刑事訴訟法
    關於簡易案件及簡易案件上訴之規定而來，於法自屬有據。
    縱聲請人認本案有不應或不宜以簡易判決處刑之事由存在，
    或本案應由臺灣高等法院承辦，亦無從以此為由逕予推認承
    審法官及合議庭法官就本案執行職務即有偏頗之虞而應迴避
    。是聲請人此部分主張，仍無所據。　
  ㈥此外，遍查本案全卷，並無其他證據足認承審法官及合議庭
    法官就本案有何特別利害關係，或與被害人有密切之交誼，
    或與聲請人間有何故舊恩怨或其他等客觀上足認有偏頗之虞
    之情事存在。
四、綜上所述，聲請人所指前述情詞，尚無從認定承審法官及其
    合議庭法官有何應自行迴避或執行職務有偏頗之虞等情事，
    是聲請人本件聲請為無理由，應予駁回。
五、據上論斷，應依刑事訴訟法第21條第1項，裁定如主文。
中　　華　　民　　國　 111　　年　　 4　　月　   8 　日
                  刑事第四庭  審判長法  官  黃柏嘉
                                    法  官  張家豪
                                    法  官  陳韋如
以上正本證明與原本無異。
如不服本裁定，應於裁定送達後5 日內向本院提出抗告狀。
　　　　　　　　　　　　　　　      書記官　劉貞儀
中　　華　　民　　國　　111 　年　　4 　　月　　11　　日